臺灣新竹地方法院刑事判決
111年度金訴字第147號
公  訴  人  臺灣新竹地方檢察署檢察官
被      告  吳鴻  


上列被告因違反洗錢防制法等案件，經檢察官提起公訴（111年
度偵字第808號），本院判決如下：
    主  文
吳鴻犯三人以上共同詐欺取財罪，處有期徒刑壹年貳月。
    事  實
吳鴻與真實身分不詳、綽號「阿菘」之男子（檢察官及吳鴻均指
「阿菘」為許家菘，惟許家菘所涉詐欺等罪嫌前經本院以110年
度金訴字第264號判決無罪，經檢察官不服提起上訴後由臺灣高
等法院以111年度上訴字第1432號改判有罪，現經許家菘上訴最
高法院中），及「阿菘」所屬詐欺集團之其他真實身分不詳成員
共同基於意圖為自己不法所有之三人以上共同詐欺取財犯意聯絡
，由吳鴻於民國109年3月中旬向其友人鄭艷娣（另經檢察官起訴
）借得臺灣銀行帳戶（帳號000000000000號帳戶，下稱本案帳戶
）之金融卡及金融卡密碼等資料後，將該帳戶帳號告知「阿菘」
，並言明若有款項匯入即由吳鴻代為提款而擔任提款車手；另一
方面，「阿菘」則與其所屬之詐欺集團其他成員，於109年1月21
日某時起，以通訊軟體LINE代號「瑜」、「齊哥」等名義，傳送
訊息向許若屏佯稱：可代操外幣交易云云，致許若屏陷於錯誤，
於109年3月17日下午4時10分許，匯款新臺幣（下同）31000元至
本案帳戶，再由吳鴻將款項領出後並轉交「阿菘」。其等以此等
輾轉提領、交付之方式製造金流斷點，掩飾及隱匿詐欺犯罪所得
之本質及去向以洗錢。嗣許若屏發覺受騙報警處理，始循線查悉
上情。
    理  由
（為利精簡，案內相關人於初次提及後將適度省略稱謂）
壹、證據能力部分：
    本案認定事實所引用之卷內被告以外之人於審判外之言詞或
    書面陳述，檢察官、被告吳鴻於本院準備程序時均同意其作
    為本案證據之證據能力（院卷第43-45頁），於辯論終結前
    亦未對該等證據之證據能力聲明異議（院卷第142-148頁）
    ，本院復審酌前揭陳述作成時之情況，並無違法取證之瑕疵
    ，亦認以之作為證據為適當，是本案有關被告以外之人於審
    判外之言詞或書面陳述等供述證據，依刑事訴訟法第159條
    之5規定，自均得為證據。
貳、實體部分：
一、訊據被告矢口否認有何共同詐欺等犯行，辯稱：我否認犯罪
    ，我不是詐欺集團成員，也都不知情等語。經查：
  ㈠被告於109年3月中旬向證人鄭艷娣取得本案帳戶之金融卡及
    金融卡密碼等資料後，即將該帳戶之帳號告知「阿菘」，言
    明若有款項匯入本案帳戶即由吳鴻代為提款；另一方面，「
    阿菘」則與其所屬之詐欺集團其他成員，於109年1月21日某
    時起，以通訊軟體LINE暱稱「瑜」、「齊哥」等名義，傳送
    訊息向證人許若屏佯稱：可代操外幣交易云云，致許若屏陷
    於錯誤，於109年3月17日下午4時10分許，匯款31000元至本
    案帳戶，再由吳鴻將之領出後並交給「阿菘」收執等情，均
    據被告於偵查及審理中所自承在卷（111偵808卷【下稱偵卷
    二】第16-17頁、院卷第49頁），且經鄭艷娣、許若屏於警
    詢或偵查中證述明確（110偵4049卷【下稱偵卷一】第3-4、
    7-8、61-62頁），並有許若屏之相關報案及警方通報紀錄、
    本案帳戶基本資料及交易明細等在卷可查（偵卷一第16-18
    、23-23之1、31-32頁）。又詐欺集團透過贓款輾轉提領、
    交付之方式製造金流斷點之方式，足以掩飾及隱匿詐欺犯罪
    所得之本質及去向，客觀上亦屬洗錢行為，是此部分事實本
    已足堪認定。
  ㈡再者，被告前因與本案相關之另案，經嘉義縣警察局民雄分
    局翻拍其以通訊軟體WeChat與代號「凸」（即被告所稱之「
    阿菘」）間之訊息紀錄（下稱翻拍版，本院110金訴264卷【
    下稱前案院卷】第121-125頁），亦於本案偵查中提出其以
    通訊軟體WeChat與「凸」間之訊息紀錄截圖（下稱截圖版，
    偵卷一第66-73之1頁）。而經將此2版本加以比對後，可知
    截圖版相較翻拍版而言，至少有下列訊息紀錄之短缺：
　⒈109年3月20日晚間8時28分至8時42分許間，短缺「凸」所傳
    送約10秒鐘之語音訊息，及被告向「凸」表示「馬上測試」
    等語。
　⒉109年3月20日晚間8時42分至9時56分許間，短缺被告向「凸
    」表示「車號找志」、「我不確定是不是這個」等語，及「
    凸」所傳送分別約4秒、2秒之語音訊息。
　⒊109年3月20日晚間10時56分至11時14分許間，短缺被告與「
    凸」間之問答（吳為被告）：
　　吳：正常
　　凸：試完嗎
　　吳：嗯嗯（此句無缺）
　　凸：好（此句無缺）
　　凸：車給我
　　凸：拍照
　　吳：（傳送某圖檔）
　⒋109年3月24日凌晨0時14分至0時34分許，短缺「凸」向被告
    表示「在等你結帳」等語。
　　而上開「車號」、「試車」等暗語，均屬時下詐欺集團以隱
    匿方式表達「人頭帳戶帳號」、「測試人頭帳戶是否可用」
    之「黑話」，亦即如以翻拍版之訊息內容而論，被告與「凸
    」亦即其所稱之「阿菘」間確於許若屏遭詐欺後之密接時點
    ，以如詐欺集團間之口吻談論測試、使用人頭帳戶事宜，自
    足認被告非但於客觀上與「阿菘」配合蒐集人頭帳戶、提領
    贓款，主觀上對所參與之事件係與詐欺集團有關之不法事件
    亦難諉稱不知。
　㈢被告雖以前詞置辯，並辯稱：從我提出的截圖版訊息，可知
    我還有問「阿菘」為何本案帳戶會變成警示帳戶，顯然我不
    知情等語。經查，被告就提供帳戶供「阿菘」使用之理由，
    於警詢、偵查中先後供稱：當時是因為我朋友許家菘說他現
    在在做線上博奕需要銀行帳戶（警詢，偵卷第5之1頁）；我
    認識許家菘一年多，當時許家菘跟我說他的線上遊戲有買家
    向他買虛擬東西，他也給我看手機畫面確實有人要跟他交易
    （偵訊，偵卷二第16-17頁），但「線上博奕」與「線上遊
    戲虛擬商品買賣」完全不同，被告所述本即自相矛盾。被告
    於審理中就此又改稱：當時許家菘跟我說是線上遊戲的儲值
    買賣，算是廣告看到的那些娛樂城性質的遊戲，算不算是賭
    博我也不知道，許家菘沒有明確告訴我這是拿去賭博的帳戶
    等語（院卷第43頁），除與偵查中之虛擬商品買賣再生不符
    之外，依其用語之變更，更見其意圖將「博奕」之不法賭博
    性質淡化為「遊戲」以圖避免遭認定對不法事實有所認知之
    心態，故被告所辯本難遽信。此外，被告對於上開截圖版與
    翻拍版之訊息內容間有所差異乙節，自許家菘所涉另案以證
    人身分作證時起、至本院審理迄今，除始終堅稱並未執行任
    何刪除動作之外，均未能提出任何合理之解釋（前案院卷第
    287-288頁、院卷第45、47頁），然而該等關鍵「黑話」卻
    在被告偵查中所提出之截圖版中消失，使截圖版在外觀上無
    從得知其於109年3月20日至109年3月24日間曾與「阿菘」有
    上開談論測試、使用人頭帳戶事宜，因而形式上顯然有利被
    告。故被告自行於偵查中提出該等「經刪減而有利被告」之
    截圖版訊息內容，益徵其臨訟卸責之嫌，故截圖版訊息中後
    續縱然另有被告就「某女性很擔心涉及詐欺」一事詢問「阿
    菘」之情形（偵卷一第71之1頁），但因警方於翻拍版中並
    未就此等後續部分一併翻拍存證，自無從解免此部分截圖版
    訊息可能亦經刻意刪減或修改成為形式上有利被告狀況之嫌
    疑，自無從逕作為有利於被告之認定依據。
　㈣綜上所述，被告所辯，經核均屬臨訟卸責之詞，不足採信，
    且實際對許若屏為詐欺行為者既非被告，「阿菘」同時身兼
    指揮被告領款及對許若屏施詐等數種角色之可能性於現今詐
    欺集團之分工常態下亦屬甚低，故被告與「阿菘」及「阿菘
    」所屬詐欺集團之其他成員三人以上共同為本案犯行之犯罪
    事實均堪認定，應予依法論科。
　㈤至於被告於審理中雖提出欲證明「凸」即為許家菘之錄音，
    然無論「凸」之真實身分是否為許家菘，依前揭說明，顯然
    均無法動搖本院就被告與「凸」即「阿菘」之間就本案不法
    行為間有直接犯意聯絡之認定結果，而與待證事實無重要關
    係，依刑事訴訟法第163條之2第2項第2款規定認為無調查必
    要，併此敘明。
二、法律適用：
  ㈠核被告所為，均係犯刑法第339條之4第1項第2款之三人以上
    共同詐欺取財罪，及洗錢防制法第14條第1項、第2條第2款
    之洗錢罪。又被告本案所為，係以一行為同時觸犯上開2罪
    名，為想像競合犯，應從一重之三人以上共同詐欺取財罪處
    斷。
  ㈡又詐欺集團分工細緻，被告雖未自始至終參與各階段之犯行
    ，且無證據證明與撥打電話詐騙相關被害人之機房成員間彼
    此相識，然依現今詐欺集團詐騙之犯罪型態及模式，其等就
    所屬詐欺集團成員以本案手法行騙，當為主觀上所已預見之
    範圍，其等復在如事實欄所示犯行之合同犯意內，分擔犯罪
    行為之一部，而相互利用其他詐欺集團成員之部分行為以遂
    行犯罪之目的，自難謂無犯意聯絡及行為分擔，而應就共同
    意思範圍內之全部行為負責，故被告、「阿菘」及「阿菘」
    所屬詐欺集團之其他成員間，就本案犯行均有犯意聯絡及行
    為分擔，應依刑法第28條之規定論以共同正犯。
三、量刑審酌：
    爰以行為人之責任為基礎，審酌被告本案犯罪所生之損害部
    分，為許若屏所受之31000元財產法益侵害，因認被告本案
    犯罪所生損害非微，與被害人關係部分，被告於案發迄今並
    未與許若屏達成和解，無從為其有利之考量。手段、違反義
    務程度、犯罪動機、目的、所受刺激部分，被告無非與一般
    同類型提供人頭帳戶進而擔任提款車手之角色未見何等明顯
    差異，亦未見其受有何等不當之外在刺激始致犯罪，均不為
    被告不利考量。犯後態度部分，被告於案發後有如上所述供
    詞反覆意圖卸責之情形，則無從為其有利之考量。生活狀況
    、智識程度、品行部分，被告於審理中自稱大學畢業、曾從
    事司機工作、未婚無子、家中經濟狀況小康、依臺灣高等法
    院被告前案紀錄表可知其目前因同時期之相關提供帳戶等行
    為分別經法院判處罪刑之素行等一切情狀，量處如主文所示
    之刑。
據上論斷，應依刑事訴訟法第299條第1項前段，判決如主文。
本案經檢察官吳志中提起公訴，由檢察官邱宇謙到庭執行職務。
中　　華　　民　　國　　111 　年　　9 　　月　　13　　日
                  刑事第一庭  審判長法　官  黃沛文
                                    法  官  蔡玉琪
                                    法  官  李建慶
以上正本證明與原本無異。
如不服本判決應於收受本判決後20日內向本院提出上訴書狀，上
訴書狀應敘述具體理由。上訴書狀未敘述上訴理由者，應於上訴
期間屆滿後20日內補提理由書狀於本院(均須按他造當事人之人
數附繕本 )「切勿逕送上級法院」。 
中　　華　　民　　國　　111 　年　　9 　　月　　13　　日
                                    書記官  林欣緣 

附錄本判決論罪法條：
中華民國刑法第339條之4第1項第2款
犯詐欺罪而有下列情形之一者，處1年以上7年以下有期徒刑，得
併科1百萬元以下罰金：
二、三人以上共同犯之。
　
洗錢防制法第2條第2款
本法所稱洗錢，指下列行為：
二、掩飾或隱匿特定犯罪所得之本質、來源、去向、所在、所有
    權、處分權或其他權益者。
　　
洗錢防制法第14條第1項
有第2條各款所列洗錢行為者，處7年以下有期徒刑，併科新臺幣
5百萬元以下罰金。